【裁判字號】    99,訴,2772
【裁判日期】    991130
【裁判案由】    確認股東關係不存在
【裁判全文】
臺灣臺北地方法院民事判決              99年度訴字第2772號
原      告  林子又原名林玉雪.
被      告  超軌企業有限公司
法定代理人  劉志強
            顏義寶
            許明仁
            袁怡雯
上列當事人間確認股東關係不存在事件，本院於民國99年11月16
日言詞辯論終結，判決如下：
    主  文
確認原告對被告之股東權不存在。
訴訟費用由被告負擔。
    事實及理由
壹、程序部分
  (一)按解散之公司除因合併、分割或破產者外，應行清算。解散
    之公司於清算範圍內，視為尚未解散。公司經中央主管機關
    撤銷或廢止登記者，準用前開規定。又公司之清算人，在執
    行職務範圍內，為公司負責人；有限公司之清算，以全體股
    東為清算人，但公司法或章程另有規定或經股東決議，另選
    清算人者，不在此限。公司法第24條、第25條、第26條之1
    、第8條第2項、第113條準用第79條分別定有明文。查被告
    公司業經主管機關臺北市政府於民國93年5月14日以府建商
    字第09313182300號函廢止其公司登記，有被告公司變更登
    記表在卷可稽（見本院卷第67至69頁），並經本院依職權調
    閱被告公司登記案卷查明無訛。被告依上開規定原應行清算
    ，惟其未向公司所在地之本院呈報清算人，此有本院民事紀
    錄科查詢表可證（見本院卷第16頁）。是被上訴人之法人格
    仍屬存續，本應以全體股東即股東劉志強、袁怡雯、顏義寶
    、許明仁、原告為清算人即被告之法定代理人；然因本件係
    股東即原告對被告公司所提起之訴訟，兩者處於對立地位，
    自不宜由其以清算人身分代表被告公司應訴。是本件應以其
    餘股東即劉志強、袁怡雯、顏義寶、許明仁為被上訴人之法
    定代理人，合先敘明。
  (二)再按確認法律關係之訴，非原告有即受確認判決之法律上利
    益者，不得提起之，民事訴訟法第247條前段定有明文。而
    該條所謂即受確認判決之法律上利益，係指因法律關係之存
    否不明確，致原告在私法上之地位有受侵害之危險，而此項
    危險得以對於被告之確認判決除去之者而言（最高法院42年
    臺上字第1031號判例參照）。經查，本件原告是否為被告之
    股東，攸關原告對被告是否有身為股東之權利義務關係，被
    告公司登記原告為其股東之一，然原告主張其未投資被告公
    司，並非被告公司之股東，則原告對被告之股東權是否存在
    不明確，原告須否履行股東義務即處於不確定之狀態，其在
    私法上之地位即有受侵害之危險，而此項危險得以確認之訴
    予以除去，依上所述，原告對此自有請求確認之法律上利益
    ，其提起本件確認之訴，於法即無不合。
貳、實體部分：
一、原告起訴主張：原告從未出資投資被告公司，亦未同意擔任
    被告公司股東，其因收受袁怡雯所提起之本院99年度店簡字
    第383號確認股東權不存在事件起訴狀繕本，始知遭冒名登
    記為被告公司股東，及被告公司因欠稅，正由法務部行政執
    行署臺北行政執行處為強制執行中之事，原告無端被登記成
    為被告公司股東，而該不實登記，使原告須負擔股東義務承
    受法律風險，致原告私法上之地位不安定，有以判決除去之
    必要，爰基於遭冒名登記之事實，請求確認原告對被告之股
    東權不存在（原告起訴主張其係遭冒名登記為股東，為除去
    須負擔股東義務之風險，訴請確認原告對於被告之股東權不
    存在，是原告真意是在確認原告對被告之250萬元出資額之
    股東權不存在。）。
二、被告到庭之法定代理人許明仁對原告主張之事實不爭執，但
    辯稱伊不認識原告，伊亦被冒用名義擔任股東，伊從來不知
    道有這家公司等語。
三、原告主張之前揭事實，業據其提出本院99年度店簡字第383
    號確認股東權不存在事件起訴狀繕本（見本院卷第6至11頁
    ）、原告之戶籍謄本及89年2月23日補發之國民身分證影本
    （見本院卷第12、13頁）、稅務電子閘門財產所得調件明細
    表（見本院卷第46至52頁）、被告公司變更登記表（見本院
    卷第67至69頁）為證，且被告公司係於89年5月9日設立登記
    ，當時所附原告之國民身分證為87年2月19日所補發，原告
    住所亦是記載該身分證上所登記之臺北縣三重市○○路○段
    59號4樓之情，經本院調閱被告公司登記案卷查明屬實，然
    原告早於89年2月23日補發國民身分證（見本院卷第12頁）
    ，且住所已變更為臺北縣三重市○○街58巷3弄5號2樓，綜
    上，堪認原告主張之事實為真正。從而，原告基於遭冒名登
    記為被告股東之事實，訴請確認其對被告公司之股東權不存
    在，為有理由，應予准許。
四、據上論結，本件原告之訴為有理由，依民事訴訟法第78條，
    判決如主文。
中    華    民    國    99    年    11    月    30    日
                  民事第五庭    法  官  賴秀蘭
以上正本係照原本作成。
如對本判決上訴，須於判決送達後20日內向本院提出上訴狀。如
委任律師提起上訴者，應一併繳納上訴審裁判費。
中    華    民    國    99    年    11    月    30    日
                                書記官  李佩芳

司法院資訊處製作；財團法人民間司法改革基金會備份。
